臺北高等行政法院判決
　　　　　　　　　　　　　　　　　　 93年度簡字第01379號
原　　　告　甲○○
訴訟代理人　戊○○
被　　　告　新竹市稅捐稽徵處
代　表　人　乙○○（處長）
訴訟代理人　丙○○
　　　　　　丁○○
上列當事人間因地價稅事件，原告不服新竹市政府中華民國93年
11月4日93年訴字第50號訴願決定，提起行政訴訟。本院判決如
下：
    主  文
原告之訴駁回。
訴訟費用由原告負擔。
    事  實
一、事實概要：
    緣原告所有坐落新竹市○○段211之10地號及211之13地號土
    地，面積分別為：38平方公尺及45平方公尺，原課徵田賦（
    目前停徵），原告於以系爭土地係無償供公共通行之巷道用
    地，申請減免地價稅，經被告機關分別向新竹市政府都市發
    展局及工務局查詢結果：「系爭新竹市○○段211之10地號
    及211之13地號土地為新竹（西北地區）細部計畫之住宅區
    ，係民國71年2月2日發布實施；崙子段211之10地號為私設
    道路並計入法定空地，211之13地號土地為建造房屋應保留
    之法定空地」，則該土地已不符土地稅法第22條第1項課徵
    田賦之規定，又因系爭土地其屬建造房屋應保留之空地部分
    ，亦不符土地稅減免規則第9條減免地價稅之規定，被告機
    關遂函答覆原告「系爭土地申請無償供公共通行之巷道用地
    減免地價稅乙案，未便照准。」，另函通知原告補徵88至92
    年稅額，並檢送88至92年地價稅繳款書5份送達原告，原告
    不服，申請復查，經被告機關更正部分稅額，更正後應繳納
    各年度地價稅額分為88年度新台幣（下同）5179元，89年度
    5842元，90至92年度均為6507元；惟原告仍不服，提起訴願
    ，遭決定駁回，遂提起本件行政訴訟。
二、兩造聲明：
　　(一)原告聲明求為判決：1.訴願決定及原處分均撤銷。
                        2.請求判決原告所有坐落新竹市○○
                          段211之10地號及211之13地號土地
                          ，面積計分別為38平方公尺及45平
                          方公尺，地價稅全免。
                        3.訴訟費用由被告負擔。
　　(二)被告聲明求為判決：1.駁回原告之訴。
                        2.訴訟費用由原告負擔。
三、兩造之爭點：被告機關認系爭土地不符土地稅減免規則第9
                條規定，否准原告減免地價稅之申請並按一般
                用地稅率補徵原告88至92年稅額，是否適法？
　　(一)原告主張之理由：
      所謂法定空地，乃因建造房屋應保留之空地，但原告在該
      地區並無房屋存在，無保留法定空地之必要，亦無享受法
      定空地之法益，自無負擔繳納地價稅之義務。所謂該地係
      法定空地而不符減免地價稅之規定與實際情形不相符。而
      該訴願決定書理由欄並未釋明其為何屬於法定空地之理由
      即逕行認定為法定空地，實難信服。
　　(二)被告主張之理由：
      1.相關法令及依據：
        (1)土地稅減免規則第9條規定：「無償供公共使用之私
          有土地，經查明屬實者，在使用期間內，地價稅或田
          賦全免。但其屬建造房屋應保留之空地部分，不予免
          徵。」
        (2)土地稅法第22條第1項規定：「非都市土地依法編定
          之農業用地或未規定地價者，徵收田賦。但都市土地
          合於左列規定者亦同：一、依都市計畫編為農業區及
          保護區，限作農業用地使用者。二、公共設施尚未完
          竣前，仍作農業用地使用者。三、依法限制建築，仍
          作農業用地使用者。四、依法不能建築，仍作農業用
          地使用者。五、依都市計畫編為公共設施保留地，仍
          作農業用地使用者。」
        (3)稅捐稽徵法第21條第1項第2款規定：「稅捐之核課期
          間，依左列規定：一、…二、依法應由納稅義務人實
          貼之印花稅，及應由稅捐稽徵機關依稅籍底冊或查得
          資料核定課徵之稅捐，其核課期間為5年。」
        (4)財政部92年5月20日台財稅字第0920452918號函核示
          ：「納稅義務人○○○君所有座落　貴市○○段○○
          之○地號等3筆土地，雖為無償供公共使用之巷道用
          地，惟既經查明其屬建造房屋應保留之空地，仍請依
          土地稅減免規則第9條但書規定辦理。（詳原卷第37
          至41頁）
      2.查原告所有座落新竹市○○段211之10地號及211之13地
        號土地，面積分別為：38平方公尺及45平方公尺（詳原
        卷第3至4頁），被告機關原課徵田賦（目前停徵），原
        告於93年6月15日以系爭土地係無償供公共通行之巷道
        用地，向被告機關申請減免地價稅（詳原卷第2頁），
        被告機關遂向新竹市政府工務局查詢結果：「經卷查本
        局地籍套繪圖及參酌貴處提供之地籍圖資料，崙子段21
        1之10地號為私設道路並計入法定空地，211之13地號土
        地為建造房屋應保留之法定空地」有該局93年6月28日
        府工建字第0930072233號函及套繪圖資料影本可證（詳
        原卷第27及28頁），故系爭211之10地號土地屬無償供
        公共使用之私設通路並計入法定空地，211之13地號土
        地屬建造房屋應保留之法定空地，依首揭土地稅減免規
        則第9條規定，建造房屋應保留之法定空地，並無免徵
        地價稅之規定。另依稅捐稽徵法第21條第1項第2款規定
        ：「應由稅捐稽徵機關依稅籍底冊或查得資料核定課徵
        之稅捐，其核課期間為5年」，則被告機關按一般用地
        稅率核定補徵系爭2筆土地88至92年地價稅，於法並無
        不合。
      3.至原告主張系爭地號土地，係無償供公共使用之土地，
        原告在該地並無建築物，既未享受法定空地之利用法益
        ，不必負其課稅義務等節，本案復查員於93年7月23日
        現場實地勘查結果：「經查崙子段211之10地號土地係
        私設道路用地；崙子段211之13地號土地係私人巷道用
        地，但皆屬法定空地。」有勘查紀錄表及相片附卷（詳
        原卷第32至36頁），依財政部92年5月20日台財稅字第
        0920452918號函示：「納稅義務人○○○君所有座落貴
        市○○段○○之○地號等3筆土地，雖為無償供公共使
        用之巷道用地，惟既經查明其屬建造房屋應保留之空地
        ，仍請依土地稅減免規則第9條但書規定辦理。」（詳
        原卷第37頁），則本案原告雖一再主張座落崙子段211
        之10及崙子段211之13地號2筆土地係無償提供土地供公
        共通行，不應因其條件而有差別，應准予免徵地價稅，
        惟依前揭函釋，系爭土地既經查明其屬建造房屋應保留
        之法定空地，依土地稅減免規則第9條但書規定，則無
        免徵地價稅之規定，再予陳明。
      4.另系爭座落新竹市○○段211之10地號及211之13地號土
        地，面積分別為：38平方公尺及45平方公尺，被告機關
        原課徵田賦（目前停徵），經向新竹市政府都市發展局
        查詢結果：「經查本市○○段211之10地號及211之13等
        2筆地號土地，為新竹（西北地區）細部計畫之住宅區
        ，係民國71年2月2日發布實施」有該局93年6月29日府
        都計字第0930073106號函附卷（詳原卷第29頁），則系
        爭2筆土地已不符合土地稅法第22條第1項都市土地課徵
        田賦（目前停徵）之規定，則被告機關按一般用地稅率
        核定補徵系爭2筆土地88至92年地價稅，雖於法有據，
        惟查其中崙子段211之10地號土地，正確面積應為：38
        平方公尺（詳原卷第4頁），因登打錯誤，致88至91年
        面積誤按58平方公尺核算地價稅（92年已按正確面積38
        平方公尺核算，詳原卷第5至9頁），經重行核定，復查
        決定更正地價稅應補徵金額為：88年：5,179元、89年
        ：5,842元、90年：6,507元、91年：6,507元，另92年
        仍維持原核定：6,507元。
      5.綜上查核，原告所有座落新竹市○○段211之10地號及2
        11之13地號2筆土地，雖係無償供公共使用之私有巷道
        土地，惟經新竹市政府工務局函覆崙子段211之10地號
        為私設道路並計入法定空地，211之13地號土地為建造
        房屋應保留之法定空地，且依都市發展局函覆資料查得
        ，系爭土地亦已不符課徵田賦之規定，則被告機關改按
        一般用地稅率補徵88至92年地價稅，於法有據，惟因面
        積核定有誤，復查決定更正地價稅應補徵金額為：88年
        ：5,179元、89年：5,842元、90年：6,507元、91年：
        6,507元，另92年仍維持原核定：6,507元，並無違誤，
        陳請予以維持。
    理  由
一、本件被告課徵原告88至92年度各年度之地價稅稅額合計3056
    0元，爭訟標的數額在20萬元以下（司法院曾依行政訴訟法
    第219條第2項之規定，將行政訴訟法第229條第1項之簡易案
    件金額提高為20萬元，並自93年1月1日起施行），應依簡易
    訴訟程序進行之，先予明。
二、按土地稅法第22條第1項規定：「非都市土地依法編定之農
    業用地或未規定地價者，徵收田賦。但都市土地合於左列規
    定者亦同：一、依都市計畫編為農業區及保護區，限作農業
    用地使用者。二、公共設施尚未完竣前，仍作農業用地使用
    者。三、依法限制建築，仍作農業用地使用者。四、依法不
    能建築，仍作農業用地使用者。五、依都市計畫編為公共設
    施保留地，仍作農業用地使用者。」又土地稅減免規則第9
    條規定：「無償供公共使用之私有土地，經查明屬實者，在
    使用期間內，地價稅或田賦全免。但其屬建造房屋應保留之
    空地部分，不予免徵。」稅捐稽徵法第21條第1項第2款規定
    ：「稅捐之核課期間，依左列規定：一、…二、依法應由納
    稅義務人實貼之印花稅，及應由稅捐稽徵機關依稅籍底冊或
    查得資料核定課徵之稅捐，其核課期間為5年。」又財政部
    92年5月20日台財稅字第0920452918號函釋：「納稅義務人
    ○○○君所有座落　貴市○○段○○之○地號等3筆土地，
    雖為無償供公共使用之巷道用地，惟既經查明其屬建造房屋
    應保留之空地，仍請依土地稅減免規則第9條但書規定辦理
    。」該函釋意旨，與法律規定意旨無違，被告機關自得援用
    之。
三、本件原告以系爭土地係無償供公共通行之巷道用地，申請減
    免地價稅，經被告機關函查相關機關後，否准原告申請，另
    通知原告補徵88至92年稅額，原告不服，申請復查，經被告
    機關更正部分稅額，更正後應繳納各年度地價稅額分為88年
    度5179元，89年度5842元，90至92年度均為6507元；惟原告
    仍不服，提起訴願，遭決定駁回，循序起訴意旨略以原告在
    該地區並無房屋存在，無保留法定空地之必要，亦無享受法
    定空地之法益，自無負擔繳納地價稅之義務云云。
四、卷查原告所有座落新竹市○○段211之10地號及211之13地號
    土地，面積分別為：38平方公尺及45平方公尺，被告機關原
    課徵田賦（目前停徵），原告於93年6月15日以系爭土地係
    無償供公共通行之巷道用地，向被告機關申請減免地價稅，
    被告機關遂向新竹市政府工務局查詢結果：「經卷查本局地
    籍套繪圖及參酌貴處提供之地籍圖資料，崙子段211之10地
    號為私設道路並計入法定空地，211之13地號土地為建造房
    屋應保留之法定空地」各情，有土地所有權狀、課稅明細表
    、地籍圖謄本、新竹市政府工務局93年6月28日府工建字第
    0930072233號函及套繪圖資料等影本附原處分卷可稽。況本
    件經被告機關派員於93年7月23日現場實地勘查結果崙子段
    211之10地號土地係私設道路用地；崙子段211之13地號土地
    係私人巷道用地，但皆屬法定空地，亦有勘查紀錄表及相片
    附原處分卷可參；是系爭土地既經查明其屬建造房屋應保留
    之法定空地，依前揭土地稅減免規則第9條但書規定，自無
    免徵地價稅規定之適用。被告以系爭211之10地號土地屬無
    償供公共使用之私設通路並計入法定空地，211之13地號土
    地屬建造房屋應保留之法定空地，依首揭規定否准原告所請
    並通知原告補徵系爭土地88至92年各年度地價稅稅額，並無
    不合。原告起訴論旨，並非可採，原告訴請撤銷訴願決定及
    原處分，併請求判決系爭211之10地號及211之13 地號土地
    ，面積分別為38平方公尺及45平方公尺，地價稅全免，均為
    無理由，應予駁回。又本件係適用簡易訴訟程序，爰不經言
    詞辯論逕為判決。
據上論結，本件原告之訴為無理由，爰依行政訴訟法第233條第1
項、第98條第3項前段，判決如主文。
中　　華　　民　　國　　94　　年　　10 　月　　19　　日
                    第六庭法　官　許瑞助
上為正本係照原本作成。
本件以訴訟事件所涉及之法律見解具有原則性者為限，始得於本
判決送達後20日內向本院提出上訴狀並表明上訴理由，如已於本
判決宣示後送達前提起上訴者，應於判決送達後20日內補具上訴
理由（均按他造人數附繕本），且經最高行政法院許可後方得上
訴。
中　　華　　民　　國　　94　　年　　10 　月　　19　　日
                          書記官  吳芳靜
